【裁判字號】    90,台上,5141
【裁判日期】    900816
【裁判案由】    偽造文書等罪
【裁判全文】
最高法院刑事判決                                九十年度台上字第五一四一號
    上  訴  人  甲○○
                乙○○
    共      同
    選任辯護人  李三賢律師
右上訴人等因偽造文書等罪案件，不服台灣高等法院高雄分院中華民國八十八年六月
九日第二審判決（八十八年度上訴字第一六八號，起訴案號：台灣高雄地方法院檢察
署八十六年度偵字第二六二五四號、八十七年度偵字第一一七一七、一一七一六號）
，提起上訴，本院判決如左：
    主  文
原判決關於甲○○行使偽造私文書部分暨乙○○部分撤銷，發回台灣高等法院高雄分
院。
其他上訴駁回。
    理  由
一關於發回部分：
本件原判決認定上訴人甲○○與告訴人黃瑞香係夫妻關係。黃瑞香於民國八十六年十
月十六日晚上，在住處遭甲○○傷害（已判決），於翌（十七）日上午負氣返回娘家
。甲○○與其姊即上訴人乙○○，乘黃瑞香不在家之際，於同年月二十一日，由甲○
○竊取黃瑞香所有之印章二枚、保管箱鎖匙一支、高雄銀行籬仔內分行及玉山銀行前
鎮分行存款簿各一本，得手後，交由乙○○於同日上午九時十二分許，先至高雄銀行
籬仔內分行，在綜合存款轉帳支出傳票上盜蓋黃瑞香印鑑章，辦理黃瑞香二筆定期存
款新台幣（下同）五萬元及三十二萬元中途解約，再盜蓋黃瑞香之印鑑章，以偽造黃
瑞香之取款條，向該銀行詐領黃瑞香之存款三十七萬元。隨後甲○○、乙○○於同日
上午十時五分許，至高雄銀行三多分行，由乙○○在該行保管箱開箱紀錄卡上承租人
欄內偽造「黃瑞香」署押一枚，並盜蓋黃瑞香印章，與甲○○進入保管庫內，詐領黃
瑞香存放於保管箱內之金飾等物。嗣甲○○、乙○○於同日上午十時四十六分許，又
至玉山銀行前鎮分行，在綜合存款轉帳支出傳票上盜蓋黃瑞香印鑑章，辦理黃瑞香定
期存款二十萬元中途解約，再偽造黃瑞香署押一枚並盜蓋黃瑞香之印鑑章，以偽造黃
瑞香之取款憑條，向該銀行詐領黃瑞香之存款二十萬元，足以生損害於黃瑞香、高雄
銀行籬仔內分行、三多分行及玉山銀行前鎮分行，案經黃瑞香告訴等情。因而將第一
審關於甲○○、乙○○此部分諭知無罪之判決撤銷，改判依牽連犯關係分別判處甲○
○、乙○○共同連續行使偽造私文書各罪刑，固非無見。
惟查：(一)、刑法上之竊盜罪，須意圖為自己或第三人不法之所有，而竊取他人所有物
，為其成立要件，若行為人祇因暫時之使用而取得之，用後即行歸還，既欠缺意思要
件，自難以竊盜罪責相繩。依原判決所認定之事實，甲○○取得其妻黃瑞香所有之印
章、保管箱鎖匙及銀行存款等物，得手後，交由乙○○持往銀行解約、領取存款，及
拿取保管箱內之金飾等情。則其取得印章等物旨在暫時使用而已，事後是否將原物歸
還原處，攸關上訴人等對於上開印章等物，有無不法所有之意圖，原判決未予調查說
明，遽論以牽連犯竊盜罪，自有未盡調查能事及理由不備之違誤。(二)、甲○○於檢察
官偵查時即已辯稱黃瑞香之印章係黃瑞香自己交伊保管，並非伊竊取等語（見八十六
年度偵字第二六二五四號卷第一○六頁），則原判決理由二（四）謂甲○○於偵查中
歷次偵訊時均未作此辯解，迨檢察官起訴後，於第一審始辯稱：存摺、印章及保管箱
鎖匙是黃瑞香交給伊保管云云，為不採信甲○○辯解之理由，自與卷存證據資料不相
適合，亦有可議。(三)、依原判決理由二（五）所認定黃瑞香在高雄銀行籬仔內分行及
玉山銀行前鎮分行內之定期存款，係甲○○於婚姻關係存續中薪資所得，交由黃瑞香
管理而已，則甲○○對於該等存款是否仍保有所有權﹖如仍具有所有權，其向銀行中
途解約，領取該等存款，能否認有不法所有之意圖﹖原判決就此未詳予交代說明，僅
謂其未經黃瑞香同意，不得逕向銀行解約、提款云云，而論以牽連犯詐欺罪，自嫌理
由不備。(四)、依卷附之高雄銀行保管箱開箱紀錄卡承租人欄填寫承租人姓名，與填寫
保管種號之用意相同，僅在識別承租人為何人，並非表示承租人簽名之意思（見同上
偵查卷第二十六頁），則縱上訴人等未經黃瑞香授權而填寫其姓名，尚不生偽造署押
問題，原判決竟認為係偽造黃瑞香之署押，為偽造文書之一部行為，並據以諭知沒收
，自屬於法有違。上訴意旨指摘原判決關於甲○○行使偽造私文書部分暨乙○○部分
不當，為有理由，應認此部分有撤銷發回更審之原因。
二關於駁回部分：
按刑事訴訟法第三百七十六條所列各罪之案件，經第二審判決者，不得上訴於第三審
法院，法有明文。本件上訴人甲○○因傷害案件，原審係依刑法第二百七十七條第一
項，論處罪刑。查該條項係刑事訴訟法第三百七十六條第一款之案件。依首開說明，
既經第二審判決，自不得上訴於第三審法院，上訴人竟復一併提起上訴，顯為法所不
許，此部分上訴應予駁回。
據上論結，應依刑事訴訟法第三百九十七條、第四百零一條、第三百九十五條前段，
判決如主文。
中      華      民      國     九十     年      八      月     十六     日
                              最高法院刑事第九庭
                                  審判長法官  莊  登  照
                                        法官  洪  明  輝
                                        法官  黃  一  鑫
                                        法官  魏  新  和
                                        法官  林  秀  夫
       右正本證明與原本無異
                                              書  記  官
中      華      民      國     九十     年      八      月    二十二    日


司法院資訊處製作；財團法人民間司法改革基金會備份。
